臺灣宜蘭地方法院民事判決　　　　　　　 96年度小上字第9號
上　訴　人　丙○○
被上訴人　　新光行銷股份有限公司
法定代理人　甲○○
被上訴人　　台灣新光商業銀行股份有限公司
法定代理人　乙○○
上列當事人間請求清償借款事件，上訴人對於中華民國96年7月
17日本院羅東簡易庭96年度羅小字第217號第一審判決提起上訴
，本院判決如下：
    主    文
上訴駁回。
第二審訴訟費用新臺幣壹仟伍佰元由上訴人負擔。
    理    由
一、按對於小額程序第一審裁判之上訴或抗告，非以其違背法令
    為理由，不得為之；而判決不適用法規或適用不當者，為違
    背法令。小額程序之第二審判決，依上訴意旨足認上訴為無
    理由者，得不經言詞辯論以判決駁回之，民事訴訟法第436
    條之 24第2項、第468條、第436條之29、第436條之32第2項
    準用第449條第1項分別定有明文。再按當事人於小額訴訟第
    二審程序不得提出新攻擊或防禦方法，亦為民事訴訟法第43
    6條之28所明定。
二、本件上訴人上訴理由意旨略以：本件消費性商品貸款契約訂
    約時，被上訴人新光商業銀行股份有限公司（即原誠泰商業
    銀行，下稱新光銀行）並未出面，上訴人以為是向訴外人巔
    公司分期付款買賣，分期付款申請表上當事人乃巔公司
    與上訴人，並無被上訴人新光銀行之記載，是以本件乃屬假
    分期、真貸款之關聯契約之性質。而關聯契約之規範，歐盟
    早在1986年12月22日發布87/102/EWG號指令，並希望會員國
    於1990年時採用，並先後經德國（1990年）、奧地利（2001
    年）瑞士（2002年）相繼採用。我國雖未立法，然金管會於
    93年10月13日以金管銀三字第0933000720號函對於融資契約
    之行銷研訂行政指導，近來並由銀行公會同意嗣後此等關連
    契約，假分期、真貸款而為商品買賣之公司倒閉時，消費者
    對於未還餘額可以不還，並作成會議紀錄。再者，本件被上
    訴人以定型化契約，造成關聯契約，然該定型化契約違反民
    法第247條之1免除責任而加重上訴人責任，對上訴人有重大
    不利益，其約定應為無效。故被上訴人之請求並無理由，原
    判決為被上訴人勝訴部分即有違誤，請求廢棄原判決及假執
    行之宣告，並駁回被上訴人之請求等語。
三、惟查，我國並非歐洲聯盟（簡稱歐盟）之會員國，上訴人所
    指陳之該聯盟「87/102/EWG號指令」亦未為我國採用立為本
    國法，亦未經該聯盟與我國簽約約定我國應予遵守，自非為
    於我國應行適用之法令。上訴人執此為原判決違背法令之理
    由，已屬無據。又上訴人雖稱金管會就本件交易型態研訂行
    政指導，近來並經銀行公會同意此等型態之契約如商品買賣
    之公司倒閉者，消費者對於未還餘額可不還云云，然上訴人
    就此未提出佐證資料以實其說，且上訴人此部分之主張即縱
    屬實，惟其於原審並未提出此項抗辯。另就本件有民法第24
    7條之1規定適用部分之抗辯，上訴人於原審亦未提出，揆諸
    首揭說明，上訴人於上訴後始提出此等新攻擊防禦方法，亦
    非合法。從而本件之上訴，為無理由，爰不經言詞辯論，逕
    以判決駁回之。
四、又本件第二審訴訟費用確定為如主文第2項所示。
五、結論：本件上訴為無理由，依民事訴訟法第436條之32第1、
    2項、第449條第1項、第78條、第436條之26第2款，裁定如
    主文。
中　　華　　民　　國　　96　　年　　12　　月　　28　　日
                  臺灣宜蘭地方法院民事庭
                      審判長法  官  楊麗秋
                            法  官  陳映佐
                            法  官  張軒豪
正本與原本無異。
本件不得上訴。
中　　華　　民　　國　　96　　年　　1　 　月　　 2　　日
                            書記官　詹玉惠
